【裁判字號】    99,訴,368
【裁判日期】    990409
【裁判案由】    毒品危害防制條例
【裁判全文】
臺灣高雄地方法院刑事裁定               99年度訴字第368號
被      告  乙○○
選任辯護人  顏萬文律師
上列被告因毒品危害防制條例案件（99年度訴字第368 號），聲
請具保停止羈押，本院裁定如下：
    主  文
聲請駁回。
    理  由
一、聲請意旨略以：被告所犯雖係有期徒刑5 年以上之重罪，然
    被告有固定之居所及家人，且本案之行刑權時效達40年，被
    告既已坦承犯行，即會面對並接受司法制裁，且被告不可能
    為躲避執行而逃亡一輩子，亦無於國外置產之資力，是被告
    應無逃亡之虞。又羈押係作為確保刑事訴訟程序之進行順利
    ，並非作為懲罰被告之手段，再參酌司法院大法官釋字第65
    3 號、第654 號、第665 號解釋意旨及必要性、比例原則，
    被告應無再予羈押之必要性，為此懇請准予具保停止羈押。
二、按被告及得為其輔佐之人或辯護人，得隨時具保向法院聲請
    停止羈押，刑事訴訟法第110 條第1 項定有明文。然法院准
    許具保停止羈押之聲請，其要件應以被告雖有刑事訴訟法第
    101 條第1 項各款或第101 條之1 第1 項所示之羈押原因，
    但已無羈押之必要；或另有同法第114 條各款所示之情形，
    始得為之。倘被告猶具刑事訴訟法第101 條第1 項各款或第
    101 條之1 第1 項所示之羈押原因，且有羈押之必要，此外
    復查無同法第114 條各款所示不得駁回具保聲請停止羈押之
    情形者，法院即不應准許具保停止羈押。次按刑事訴訟法第
    101 條第1 項所定：「被告經法官訊問後，認為犯罪嫌疑重
    大，而有左列情形之一，非予羈押，顯難進行追訴、審判或
    執行者，得羈押之︰一、逃亡或有事實足認為有逃亡之虞者
    。二、有事實足認為有湮滅、偽造、變造證據或勾串共犯或
    證人之虞者。三、所犯為死刑、無期徒刑或最輕本刑為五年
    以上有期徒刑之罪者。」考諸上揭第3 款規定之法理，實係
    因被告所犯為死刑、無期徒刑或最輕本刑為5 年以上有期徒
    刑之罪，可以預期將受重刑宣判，其為規避刑罰之執行而妨
    礙追訴、審判程序進行之可能性增加，國家刑罰權有難以實
    現之危險，是為防免其實際發生，在此維持重大之社會秩序
    及增進重大之公共利益之限度內（憲法第23條），乃具有正
    當性。從而，基於憲法保障人民身體自由之意旨，被告犯上
    開重罪條款且嫌疑重大者，仍應有相當理由認為其有逃亡、
    湮滅、偽造、變造證據或勾串共犯或證人等之虞，法院斟酌
    命該被告具保、責付或限制住居等侵害較小之手段，均不足
    以確保追訴、審判或執行程序之順利進行，此際予以羈押，
    方堪稱係屬維持刑事司法權有效行使之最後必要手段。是被
    告縱然符合上揭第3 款之羈押事由，法官仍須就犯罪嫌疑是
    否重大、有無羈押必要、有無不得羈押之情形予以審酌，非
    謂一符合該款規定之羈押事由，即得予以羈押，業經司法院
    釋字第665 號解釋釋明在案。惟上揭所稱「相當理由」，與
    同條項第1 款、第2 款法文內之「有事實足認有…之虞」（
    學理上解釋為「充分理由」）尚屬有間，其條件當較寬鬆。
    良以重罪常伴有逃亡、滅證之高度可能，係趨吉避凶、脫免
    刑責、不甘受罰之基本人性，倘一般正常之人，依其合理判
    斷，可認為該犯重罪嫌疑重大之人具有逃亡或滅證之相當或
    然率存在，即已該當「相當理由」之認定標準，不以達到充
    分可信或確定程度為必要。以量化為喻，若依客觀、正常之
    社會通念，認為其人已有超過百分之五十之逃亡、滅證可能
    性者，當可認具有相當理由認為其有逃亡、滅證之虞。此與
    前2 款至少須有百分之八十以上，始足認有該情之虞者，自
    有程度之差別。再其認定，固不得憑空臆測，但不以絕對客
    觀之具體事實為限，若有某些跡象或情況作為基礎，即無不
    可。至相關之事實或跡象、情況，鑑於此非屬實體審判之核
    心事項，自以自由證明為已足，並不排斥傳聞證據，斯不待
    言（最高法院98年度台抗字第668 號裁定參照）。
三、被告乙○○因涉嫌毒品危害防制條例第4 條第2 項販賣第二
    級毒品罪，前經本院訊問後，認犯罪嫌疑重大，且有逃亡之
    虞，非予羈押，顯難進行審判，而有羈押必要，爰依刑事訴
    訟法第101 條第1 項第1 款、第3 款規定，自民國99年3 月
    12日執行羈押在案，嗣被告不服提起抗告，經臺灣高等法院
    高雄分院撤銷發回，本院復於99年3 月26日訊問後，仍認被
    告犯罪嫌疑重大，且所犯均係最輕本刑為5 年以上有期徒刑
    之重罪，若准以具保停止羈押，其逃亡之誘因亦隨之增加，
    而認有逃亡之虞，非予羈押，顯難進行審判、執行，而有羈
    押必要，當庭裁定被告自99年3 月12日起執行羈押在案。
四、經查，被告乙○○涉嫌販賣第二級毒品犯行部分，業據其於
    偵查中自白坦承不諱，並經證人黎思紋、甲○○、張明珍、
    黃聖恩、林振榮、丙○○、周廣誠、林炯宏於偵查中證述明
    確，且有通訊監察譯文在卷可查，足認被告犯罪嫌疑確屬重
    大。又被告於偵查中雖已自白，惟尚未經本院行準備程序、
    審理，且被告本件涉嫌販賣第二級毒品之犯行達15次之多，
    均係最輕本刑為5 年以上有期徒刑之重罪，若准以具保停止
    羈押，其逃亡之誘因亦隨之增加，衡以重罪常伴有逃亡之高
    度可能性，依一般社會通念，實可認其逃避後續法院裁判及
    執行之可能性，已超過百分之五十，本院綜合上情，認有相
    當理由足認其有棄保逃亡之虞，則被告仍有羈押之原因，且
    經本院斟酌命該被告具保、責付或限制住居等侵害較小之手
    段，均不足以確保審判或執行程序之順利進行，是以，被告
    縱於偵查中坦承犯行，然因本件羈押原因仍然存在，非予以
    羈押，難以進行審判、執行，仍有繼續羈押之必要，且本件
    亦無同法第114 條各款所示不得駁回具保聲請停止羈押之情
    形。從而，本件被告具保停止羈押之聲請，尚難准許，應予
    駁回。
五、爰依刑事訴訟法第220 條，裁定如主文。
中    華    民    國    99    年    4     月     9     日
                  刑事第七庭  審判長法  官  陳  箐
                                    法  官  林依蓉
                                    法  官  簡佩珺
以上正本證明與原本無異。
如不服本裁定，應於送達後5日內，向本院提出抗告狀。
中    華    民    國    99    年    4     月     9      日
                                    書記官  蕭家玲

司法院資訊處製作；財團法人民間司法改革基金會備份。
